【裁判字號】    99,消債更,29
【裁判日期】    990315
【裁判案由】    更生事件
【裁判全文】
臺灣臺中地方法院民事裁定            99年度消債更字第29號
    聲  請  人
    即  債務人  戊○○
    相  對  人
    即  債權人  日盛國際商業銀行股份有限公司
    法定代理人  子  ○
    代  理  人  甲○○
    相  對  人
    即  債權人  國泰世華商業銀行股份有限公司
    法定代理人  丁○○
    代  理  人  蔡弘濱
    相  對  人
    即  債權人  渣打國際商業銀行股份有限公司
    法定代理人  曾景璇
    代  理  人  陳毅鴻
    相  對  人
    即  債權人  遠東國際商業銀行股份有限公司
                （原「友邦國際信用卡股份有限公司」）
    法定代理人  辛○○
    代  理  人  許家仁
    相  對  人
    即  債權人  庚○(台灣)商業銀行股份有限公司
                （含「美商庚○銀行股份有限公司」）
    法定代理人  乙○○
    相  對  人
    即  債權人  台新國際商業銀行股份有限公司
    法定代理人  丙○○
    代  理  人  洪永鴻
    相  對  人
    即  債權人  臺灣銀行股份有限公司
    法定代理人  張明道
    代  理  人  林彰浮
    複  代理人  江彩萍
    相  對  人
    即  債權人  新加坡商星展銀行股份有限公司
                （原「寶華商業銀行股份有限公司」）
    法定代理人  癸○○
    代  理  人  陳淑敏
    相  對  人
    即  債權人  陽信商業銀行股份有限公司
    法定代理人  己○○
上列當事人間消費者債務清理事件，債務人聲請更生，本院裁定
如下：
    主    文
聲請人即債務人戊○○自中華民國99年 3月15日16時起開始更生
程序。
    理    由
一、按債務人與金融機構協商成立者，不得聲請更生或清算，但
    因不可歸責於己之事由，致履行顯有重大困難者，不在此限
    ；本條例施行前，債務人依金融主管機關協調成立之中華民
    國銀行公會會員辦理消費金融案件無擔保債務協商機制與金
    融機構成立之協商，準用前項之規定，消費者債務清理條例
    第151條第5項、第 6項分別定有明文。又聲請更生或清算不
    合程式或不備其他要件者，法院應以裁定駁回之，但其情形
    可以補正者，法院應定期間先命補正，復為同條例第八條所
    明定。
二、本件聲請人即債務人聲請意旨略以：因聲請人之財產及收入
    不足以清償債務，於消費者債務清理條例施行後，曾以書面
    向最大債權銀行「日盛國際商業銀行股份有限公司」（有擔
    保房屋貸款），請求共同協商債務清償方案而成立｛於97年
    8月14日 與國泰世華商業銀行股份有限公司、渣打國際商業
    銀行股份有限公司、遠東國際商業銀行股份有限公司、庚○
    （台灣）商業銀行股份有限公司、台新國際商業銀行股份有
    限公司、台灣銀行股份有限公司新竹科學園區分行、新加坡
    商星展銀行股份有限公司（原「寶華商業銀行股份有限公司
    」）、陽信商業銀行股份有限公司協商成立，自97年 9月10
    日起分180期， 0利率，每月清償8,687元，並經台灣台北地
    方法院以97年度消債核字第4483號民事裁定認可）。嗣因債
    務人之房屋遭日盛國際商業銀行股份有限公司（97年前置協
    商時，日盛國際商業銀行股份有限公司僅係代表協商而已，
    因係有擔保債權人不列入協商）拍賣取償仍有不足額（832,
    380元，聲請更生時尚欠772,560元），進而聲請法院強制執
    行債務人之薪資（扣薪1/3），再上金融海嘯二次減薪3,000
    元，而債務人每月薪資僅約33,303元，在扣除自己生活必要
    費用及扶養之費用共約23,979元及扣薪金額後，實不足以清
    償償務（聲請更生時債務2,197,089元，扣除拍賣不足額772
    ,560元，其餘無擔保、無優先債務 1,424,529元），爰請求
    准予裁定開始更生生活等語。
三、然查，本件經依職權向各金融機關債權人函查債務人消費明
    細紀錄顯示，債務人透過債權人代償債務（90年3月7日25,0
    00元、90年11月26日36,763元、90年12月21日21,607元、91
    年7月23日42,544元、22,000元、92年9月10日90,000元、92
    年11月13日60,000元）、預借現金（96年11月15日16,000元
    、12,000元、9,000元 、96年12月27日30,000元、30,000元
    、97年 1月23日25,000元、30,000元、30,000元）、信用貸
    款｛93年12月7日830,000元、94年2月17日650,000元、94年
    7月 5日2,200,000元（日盛勞工住宅貸款；另配偶壬○○信
    用貸款 2,760,000元）｝、保險（泰安產物保險、國泰人壽
    、友聯產物保險、台灣中國航聯產物保險）（小額未列計）
    等，而其每月消費額度時有逾越薪資總額之情事，此有債權
    人提出之消費帳明細及本院製作之消費明細表附卷可稽，如
    是上述消費性質非生活必要之支出，而係奢侈、浪費之性質
    。惟因債務人既因債務負擔沈重，且經列為低收入戶，此有
    台中市西屯區公所低收入戶證明書在卷可稽，本院仍准其更
    生。
四、又債務人之消費內容既如前述（債務人所稱信用貸款購買房
    屋部分，與其信用貸款之數額存有差鉅，債務人在本院訊問
    時未予解釋明確及提出相關證據以資佐證），核與消費者債
    務清理條例第134條第4款所稱：「浪費、賭博或其他投機行
    為，致財產顯然減少或負擔過重之債務」等不免責事由相當
    。再經本院訊問各該債權人亦表明反對債務人之更生聲請，
    未來本件更生程序，恐將因其更生方案無法獲致債權人會議
    通過或法院認可而宣告清算，徒增程序勞費，欠缺實益。惟
    ，本院仍認應准債務人進入更生程序，提供其更生方案付諸
    表決之機會，爰裁定如主文。
中    華    民    國    99    年    3     月    15    日
                  民事庭法  官  顏世傑
上為正本係照原本作成
本件不得抗告
本裁定已於99年3月15日16時公告。
中    華    民    國    99    年    3     月    15    日
                        書記官  王嘉仁

司法院資訊處製作；財團法人民間司法改革基金會備份。
